【裁判字號】    95,重訴,24
【裁判日期】    950630
【裁判案由】    履行協議分割契約
【裁判全文】
臺灣高雄地方法院民事判決              95年度重訴字第24號
原      告  寅○○○
訴訟代理人  康四評    律師
被      告  庚○○
            癸○○
上二人共同
訴訟代理人  己○○
被      告  辛○○
            壬○○
            子○○
            戊○○
            乙○○
兼  上一人  丙○○
訴訟代理人
被      告  丁○○
            甲○○
上  一  人
訴訟代理人  丑○○○
當事人間請求履行協議分割契約事件，本院於民國95年6 月28日
言詞辯論終結，判決如下：
    主  文
被告應協同原告就坐落高雄縣旗山鎮○○○段第六六二之一地號
、地目建、面積二千一百九十平方公尺土地，同段第六六二之五
地號、地目建、面積八百七十二平方公尺土地，同段第六六二之
六地號、地目建、面積一百六十七平方公尺土地，及同段第六六
二之七地號、地目建、面積一千零十九平方公尺土地辦理合併分
割登記，並將如附圖所示編號（1） 部分，面積三百八十七平方
公尺，登記為被告辛○○所有；編號（2） 、（6） 部分，面積
各為一百零一平方公尺、五百九十二平方公尺，登記為原告所有
；編號（3） 部分，面積二百三十平方公尺，登記為被告壬○○
所有；編號（4） 部分，面積二百六十四平方公尺，登記為被告
癸○○所有；編號（5） 、（16）部分，面積各為二百十七平方
公尺、六百十二平方公尺，登記為被告庚○○所有；編號（7）
部分，面積二百五十平方公尺，登記為被告戊○○所有；編號（
8） 、（9） 、（10）、（11）部分，面積各為六十三平方公尺
、六十三平方公尺、六十二平方公尺、六十二平方公尺，登記為
被告子○○所有；編號（12）部分，面積一百二十四平方公尺，
登記為被告丙○○所有；編號（13）部分，面積一百二十四平方
公尺，登記為被告乙○○所有；編號（14）部分，面積一百二十
四平方公尺，登記為被告丁○○所有；編號（15）部分，面積一
百二十四平方公尺，登記為被告甲○○所有；編號（Ａ）部分，
面積三百七十平方公尺，登記由原告與被告按如附表一所示應有
部分比例保持共有；編號（Ｂ）部分，面積三百六十一平方公尺
，登記由原告與被告庚○○、辛○○、壬○○、癸○○按如附表
二所示應有部分比例保持共有；編號（Ｃ）部分，面積一百十八
平方公尺，登記由被告子○○、戊○○按如附表三所示應有部分
比例保持共有。
訴訟費用，由被告及原告各按如附表四所示之比例負擔之。
    事實及理由
一、本件被告壬○○、子○○經合法通知，未於言詞辯論期日到
    場，被告戊○○、丁○○、甲○○經合法通知，未於最後言
    詞辯論期日到場，核無民事訴訟法第386 條各款所列情形，
    爰依原告之聲請，由其一造辯論而為判決。
二、原告主張：
  (一)坐落高雄縣旗山鎮○○○段第662 之1 地號，面積2,190 平
    方公尺土地，現為原告與被告庚○○、訴外人曾燦堂之繼承
    人即被告壬○○、被告癸○○、辛○○、丙○○、訴外人王
    登基之受讓人即被告乙○○、被告丁○○及被告甲○○所有
    。坐落同段第662 之5 地號，面積872 平方公尺土地，現為
    被告庚○○、丙○○、乙○○、丁○○、甲○○、辛○○、
    訴外人李源吉之受讓人即被告子○○及被告戊○○所有。坐
    落同段第662 之6 地號，面積167 平方公尺土地，現為被告
    庚○○、辛○○、丙○○、乙○○、丁○○、甲○○所有，
    坐落同段第662 之7 地號，面積1,019 平方公尺，為被告庚○○、原告、訴外人李源吉之受讓人即子○○、被告戊○○
    所有。
  (二)原告前於88年8 月8 日與被告庚○○、辛○○、癸○○、戊○○、丙○○、丁○○、甲○○及訴外人曾燦堂、王登基、
    李源吉針對上開4 筆土地，簽訂共有物合併、分割契約書（
    下稱分割協議），雙方約定上開4 筆土地先合併為1 筆，再
    行分割，又因原告前曾對於被告庚○○、戊○○、子○○提
    起分割共有物之訴，由本院旗山簡易庭以94年度旗調訴字第
    5 號受理（該事件嗣因調解不成立，移送本院民事庭，經本
    院民事庭以94年度訴字第2335號，以兩造訂有分割協議為由
    ，駁回原告之訴確定），該事件審理中，本院旗山簡易庭曾
    囑託高雄縣旗山地政事務所依上開分割協議製作複丈成果圖
    （下稱附圖），依該附圖所示，分割協議約定之分割情形如
    下：
    (1)被告辛○○分得如附圖所示編號（1） 部分，面積387 平
      方公尺；原告分得如附圖所示編號（2） 部分，面積101
      平方公尺；訴外人曾燦堂分得如附圖所示編號（3） 部分
      ，面積230 平方公尺；被告癸○○分得如附圖所示編號（
      4） 部分，面積264 平方公尺；被告庚○○分得如附圖所
      示編號（5） 部分，面積217 平方公尺；原告分得如附圖
      所示編號（6） 部分，面積592 平方公尺；被告戊○○分
      得如附圖所示編號（7） 部分，面積250 平方公尺；訴外
      人李源吉分得如附圖所示編號（8） 、（9） 、（10）、
      （11）部分，面積分別為63、63、62、62平方公尺，共計
      250 平方公尺；被告丙○○分得如附圖所示編號（12）部
      分，面積124 平方公尺；訴外人王登基分得如附圖編號（
      13）部分，面積124 平方公尺；被告丁○○分得如附圖編
      號（14）部分，面積124 平方公尺；被告甲○○分得如附
      圖編號（15）部分，面積124 平方公尺；被告庚○○分得
      如附圖編號（16）部分，面積612 平方公尺。
    (2)如附圖所示編號（A） 道路部分，面積370 平方公尺，由
      被告庚○○、原告、被告辛○○、訴外人曾燦堂、被告癸○○、訴外人李源吉、被告戊○○、丙○○、訴外人王登
      基、丁○○、甲○○所有，應有部分比例各為370 分之92
      、370 分之62、370 分之44、370 分之34、370 分之34、
      370 分之30、370 分之30、370 分之11、370 分之11、
      370 分之11、370 分之11。
    (3)如附圖所示編號（B） 道路部分，面積361 平方公尺，由
      被告庚○○、原告、被告辛○○、訴外人曾燦堂、被告癸○○共有，應有部分比例各為361 分之78、361 分之16、
      361 分之69、361 分之116 、361 分之82。
    (4)如附圖所示編號（C） 道路部分，面積118 平方公尺，由
      訴外人李源吉、被告戊○○共有，應有部分比例各為118
      分之59、118 分之59。
  (三)被告壬○○乃因繼承而自訴外人曾燦堂取得上開土地應有部
    分，被告乙○○乃訴外人王登基之姪，且係前揭分割協議當
    事人之一被告丙○○之子，而被告子○○則為訴外人李源吉
    之妻，因訴外人李源吉之贈與而取得前揭土地應有部分，均
    可得而知上開分割協議之存在，前開分割協議，對於被告壬○○、乙○○、子○○，亦有效力，爰依分割協議之法律關
    係，提起本訴。
  (四)聲明：求為判決如主文所示。
三、被告庚○○、辛○○、癸○○、丙○○、乙○○陳稱：同意
    原告之請求等語，被告乙○○並陳稱：確實知悉上開分割協
    議之存在等語。
四、被告壬○○、子○○2 人經合法通知，未於言詞辯論期日到
    場，亦未提出書狀為任何聲明或陳述。
五、被告戊○○經合法通知，未於最後言詞辯論期日到場，亦未
    提出書狀為任何聲明或陳述，其先前到庭時亦未為任何聲明
    或陳述。
六、被告丁○○、甲○○2 人經合法通知，未於最後言詞辯論期
    日到場，據其以前到庭所為之聲明及陳述略以：同意原告之
    請求等語。
七、原告主張之事實，業據其提出土地登記第2 類謄本4 份、分
    割協議書影本1 份為證。被告庚○○、辛○○、癸○○、丙○○、乙○○、戊○○、丁○○、甲○○對於原告主張之事
    實，於言詞辯論時不爭執，依民事訴訟法第280 條第1 項之
    規定，視同自認，被告壬○○、子○○對於原告主張之事實
    ，已於相當時間受合法之通知，而於言詞辯論期日不到場，
    亦未提出準備書狀爭執，依同法第280 條第3 項準用同條第
    1 項之規定，亦視同自認。原告之主張，自堪信為真正。
八、按繼承人自繼承開始時起，除本法另有規定外，承受被繼承
    人財產上之一切權利、義務。但權利、義務專屬於被繼承人
    本身者，不在此限，民法第1148條定有明文。次按，共有人
    於與其他共同有人訂立共有物分割或分管之特約後，縱將其
    應有部分讓與第三人，其分割或分管契約，如受讓人知悉或
    可得而知有分管契約之情形外，對於受讓人仍繼續存在，此
    參諸最高法院48年臺上字第1065號判例及司法院大法官釋字
    第349 號解釋意旨自明。查被告被告庚○○、辛○○、癸○○、戊○○、丙○○、丁○○、甲○○及訴外人曾燦堂、王
    登基、李源吉既已針對上開4 筆土地，簽訂上開分割協議，
    自應受上開分割協議之拘束；被告壬○○為訴外人曾燦堂之
    繼承人，依民法第1148條，應承受被繼承人曾燦堂財產上之
    一切權利、義務，亦應受前開分割協議之拘束；而被告乙○○既然知悉上開分割協議之存在，被告子○○亦可得而知上
    開分割協議之存在，揆諸前揭說明，被告乙○○、子○○，
    亦應受上揭分割協議之拘束。從而，原告訴請被告協同辦理
    如主文第1 項所示之合併分割登記，洵屬有據。
九、綜上所陳，被告依分割協議之法律關係，請求被告協同辦理
    如主文第1 項所示之合併分割登記，為有理由，應予准許。
十、按因共有物分割、經界或其他性質上類似之事件涉訟，由敗
    訴當事人負擔訴訟費用顯失公平者，法院得酌量情形，命勝
    訴之當事人負擔其一部，民事訴訟法第80條之1 定有明文。
    本院審酌本件原告請求被告履行分割契約事件，性質類似於
    共有物分割事件，判決之結果對於兩造均屬有利，由敗訴當
    事人負擔訴訟費用顯失公平，認本件訴訟費用應由兩造按其
    應有部分之比例分擔，較為公允，爰諭知如主文第2 項所示
    。
十一、結論，本件原告之訴有理由，依民事訴訟法第385 條第1
      項前段、第78條、第80條之1 ，判決如主文。
中    華    民    國    95    年    6     月    30    日
                        民事第二庭  法  官  伍逸康
以上正本證明與原本無異。
如不服本判決，應於送達後20日內，向本院提出上訴狀並表明上
訴理由，如於本判決宣示後送達前提起上訴者，應於判決送達後
10日內補提上訴理由書（須附繕本）。
中    華    民    國    95    年    6     月    30    日
                                    書記官  林雯琪
附表一：
┌─────────────────────┐
│編號（Ａ）道路部分                        │
├──┬───────┬──────────┤
│編號│  共有人姓名  │   應有部分比例     │
├──┼───────┼──────────┤
│  1 │  被告庚○○  │   370 分之92       │
├──┼───────┼──────────┤
│  2 │  原告        │   370 分之62       │
├──┼───────┼──────────┤
│  3 │  被告辛○○  │   370 分之44       │
├──┼───────┼──────────┤
│  4 │  被告壬○○  │   370 分之34       │
├──┼───────┼──────────┤
│  5 │  被告癸○○  │   370 分之34       │
├──┼───────┼──────────┤
│  6 │  被告子○○  │   370 分之30       │
├──┼───────┼──────────┤
│  7 │  被告戊○○  │   370 分之30       │
├──┼───────┼──────────┤
│  8 │  被告丙○○  │   370 分之11       │
├──┼───────┼──────────┤
│  9 │  被告乙○○  │   370 分之11       │
├──┼───────┼──────────┤
│  10│  被告丁○○  │   370 分之11       │
├──┼───────┼──────────┤
│  11│  被告甲○○  │   370 分之11       │
└──┴───────┴──────────┘
附表二：
┌─────────────────────┐
│編號（Ｂ）道路部分                        │
├──┬───────┬──────────┤
│編號│  共有人姓名  │   應有部分比例     │
├──┼───────┼──────────┤
│  1 │  被告庚○○  │   361 分之78       │
├──┼───────┼──────────┤
│  2 │  原告        │   361 分之16       │
├──┼───────┼──────────┤
│  3 │  被告辛○○  │   361 分之69       │
├──┼───────┼──────────┤
│  4 │  被告壬○○  │   361 分之116      │
├──┼───────┼──────────┤
│  5 │  被告癸○○  │   361 分之82       │
└──┴───────┴──────────┘
附表三：
┌─────────────────────┐
│編號（Ｃ）道路部分                        │
├──┬───────┬──────────┤
│編號│  共有人姓名  │   應有部分比例     │
├──┼───────┼──────────┤
│  1 │  被告子○○  │   2 分之1          │
├──┼───────┼──────────┤
│  2 │  被告戊○○  │   2 分之1          │
└──┴───────┴──────────┘
附表四：
┌─────────────────────┐
│訴訟費用分擔比例                          │
├──┬───────┬──────────┤
│編號│  姓名        │  訴訟費用分擔比例  │
├──┼───────┼──────────┤
│  1 │  被告辛○○  │  4,248分之500      │
├──┼───────┼──────────┤
│  2 │  被告壬○○  │  4,248分之380      │
├──┼───────┼──────────┤
│  3 │  被告癸○○  │  4,248分之380      │
├──┼───────┼──────────┤
│  4 │  被告庚○○  │  4,248分之1,062    │
├──┼───────┼──────────┤
│  5 │  被告戊○○  │  4,248分之339      │
├──┼───────┼──────────┤
│  6 │  被告子○○  │  4,248分之339      │
├──┼───────┼──────────┤
│  7 │  被告丙○○  │  4,248分之135      │
├──┼───────┼──────────┤
│  8 │  被告乙○○  │  4,248分之135      │
├──┼───────┼──────────┤
│  9 │  被告丁○○  │  4,248分之135      │
├──┼───────┼──────────┤
│  10│  被告甲○○  │  4,248分之135      │
├──┼───────┼──────────┤
│  11│  原告        │  4,248分之708      │
└──┴───────┴──────────┘


司法院資訊處製作；財團法人民間司法改革基金會備份。
